最高法院刑事判決　　　　　　一○○年度台上字第五○一八號
上　 訴　 人　台灣高等法院台南分院檢察署檢察官
上訴人即被告　羅振
上列上訴人等因被告妨害性自主等罪案件，不服台灣高等法院台
南分院中華民國九十九年六月八日第二審判決（九十九年度上訴
字第四八二號，起訴案號：台灣嘉義地方法院檢察署九十八年度
偵字第八九九○號《原判決誤載為第八九○號》），提起上訴，
本院判決如下：
    主  文
上訴駁回。
    理  由
按刑事訴訟法第三百七十七條規定，上訴於第三審法院，非以判
決違背法令為理由，不得為之。是提起第三審上訴，應以原判決
違背法令為理由，係屬法定要件。如果上訴理由書狀並未依據卷
內訴訟資料，具體指摘原判決不適用何種法則或如何適用不當，
或所指摘原判決違法情事，顯與法律規定得為第三審上訴理由之
違法情形，不相適合時，均應認其上訴為不合法律上之程式，予
以駁回。上訴人檢察官上訴意旨略稱：刑事訴訟法第三百六十一
條第一項規定：「不服地方法院之第一審判決而上訴者，應向管
轄第二審之高等法院為之」，第二項規定：「上訴書狀應敘述具
體理由」，第三項規定：「上訴書狀未敘述具體理由者，應於上
訴期間屆滿後二十日內補提理由書於原審法院。逾期未補提者，
原審法院應定期間先命補正」。另同法第三百六十二條規定：「
原審法院認為上訴不合法律上之程式或法律上不應准許或其上訴
權已經喪失者，應以裁定駁回之。但其不合法律上之程式可補正
者，應先定期間命補正」，及同法第三百六十七條規定：「第二
審法院認為上訴書狀未敘述理由或上訴有第三百六十二條前段情
形者，應以判決駁回之。但其情形可以補正而未經原審法院命其
補正者，審判長應定期間先命補正」。依上開規定，刑事第二審
上訴並未改為法律審或事後審，第二審法院仍是就第一審判決而
為覆審，並以言詞辯論方式審理甚明。依規定，上訴人提起上訴
故（固）需提出具體理由，但理由如非具體，並非法院得以判決
駁回之事由，此觀刑事訴訟法第三百六十一條第三項規定「上訴
書狀『未敘述上訴理由』者，應於上訴期間屆滿後二十日內補提
理由書於原審法院，逾期未補提者，原審法院應定期間先命補正
」自明，是上訴理由如未具體，並非原審（指第一審）法院得依
第三百六十二條裁定駁回上訴之事由甚明。再者，第二審法院依
據同法第三百六十七條得以判決駁回上訴之情形者，亦僅限於：
(1)上訴「未敘述理由」、(2)不合法律上之程式、(3)法律上不應准
許、(4)其上訴權已喪失者，四項為限。若上訴已提出理由，涉及
是否具體之爭議時，第一審未命補正，依刑事訴訟法第三百六十
七條但書規定，（第二審）審判長應定期間先命補正。本件第一
審檢察官已提出上訴理由，第二審法院即應為實體之調查及裁判
，審酌第一審判決事實之認定、法律之適用及量刑各方面是否適
法及妥當，若認為理由不夠具體，亦可命補正，不得逕予判決駁
回上訴，原判決逕以判決駁回第一審檢察官之上訴，有適用法則
不當之違法云云（至於檢察官其餘上訴意旨，及上訴人即被告《
下稱被告》羅振之上訴意旨，則均為對於實體事項之爭執，無
逐一贅載之實益）。
惟查：不服地方法院之第一審判決而上訴者，應向管轄第二審之
高等法院為之。上訴書狀應敘述具體理由。第一審法院認為上訴
不合法律上之程式者，應以裁定駁回之。但其不合法律上之程式
可補正者，應定期間先命補正。而第二審法院認為上訴書狀未敘
述理由或上訴有第三百六十二條前段之情形者，應以判決駁回之
。但其情形可以補正而未經第一審法院命其補正者，審判長應定
期間先命補正。刑事訴訟法第三百六十一條第一項、第二項、第
三百六十二條、第三百六十七條分別定有明文。所謂應敘述「具
體理由」，係指須就不服之判決為具體之指摘而言，如僅泛稱原
判決認事用法不當、採證違法、判決不公或量刑失當等，並未依
據卷內既有訴訟資料或提出新事證，指摘或表明第一審判決之認
事、用法或量刑等，有足以影響判決本旨之違法或不當情形，而
構成應予撤銷之具體事由者，均非具體理由。至於理由之具體與
否係屬第二審法院審查範圍，不在第一審法院命補正之列，是上
訴書狀如已敘述理由，無論其具體與否，即無待其補提理由書或
由第一審命補正。又第二審法院審判長應定期間先命補正者，亦
係指上訴書狀未敘述理由者而言，如形式上已敘述，但非屬「具
體理由」者，即不發生應再定期間命補正問題，自得逕依前揭規
定，以判決駁回之。本件被告經第一審法院依刑法第二百二十七
條第一項、第三項與兒童及少年性交易防制條例第二十七條第一
項論處罪刑後，檢察官及被告均提起第二審上訴，形式上雖敘述
理由，但非屬「具體理由」。原判決以：檢察官及被告並未依據
卷內既有訴訟資料或提出新事證，指摘或表明第一審判決之認事
、用法或量刑等，有足以影響判決本旨之違法或不當情形，而構
成應予撤銷之具體事由，僅係對第一審判決已說明論斷之事項，
泛言指摘，因認檢察官及被告之上訴未敘述具體理由，其上訴不
合法律上之程式，爰不經言詞辯論，逕行判決駁回，已敘明其所
憑之依據及理由。檢察官上訴意旨指稱，第一審檢察官所提出之
上訴理由，縱屬不具體，第二審法院仍應再命檢察官補正，不得
逕予判決駁回上訴云云。顯然誤解法律之規定，並非適法之第三
審上訴理由。又上訴第三審法院之案件，是否以判決違背法令為
上訴理由，應就上訴人之上訴理由書狀加以審查，至原判決究有
無違法，與上訴是否以違法為理由為兩事（參考本院七十一年台
上字第七七二八號判例）。被告上訴意旨，對於原判決以其上訴
不合法律上之程式，判決駁回，究竟如何違背法令，並無一語為
具體之指摘。其上訴自與法律規定得為第三審上訴理由之違法情
形，不相適合。再者，原判決係以檢察官及被告在第二審之上訴
不合法律上之程式，予以駁回，並未就實體事項為審理。檢察官
其餘上訴意旨及被告之上訴意旨，對於實體事項所為之爭執，亦
均非適法之第三審上訴理由。其等上訴不合法律上之程式，應予
駁回。
據上論結，應依刑事訴訟法第三百九十五條前段，判決如主文。
中    華    民    國  一○○  年    九    月   十五   日
                      最高法院刑事第三庭
                          審判長法官  謝  俊  雄  
                                法官  陳  世  雄  
                                法官  魏  新  和  
                                法官  徐  文  亮  
                                法官  吳  信  銘  
本件正本證明與原本無異
                                      書  記  官  
中    華    民    國  一○○  年    九    月  二十一  日
                                                     Ｍ